【裁判字號】    97,交聲,231
【裁判日期】    970731
【裁判案由】    聲明異議
【裁判全文】
臺灣嘉義地方法院交通事件裁定         97年度交聲字第231號
原處分機關  交通部公路總局嘉義區監理所嘉義市監理站
異  議  人  甲○○
上列異議人即受處分人因違反道路交通管理處罰條例案件，對於
交通部公路總局嘉義區監理所嘉義市監理站於民國九十七年六月
四日所為之處分（原處分案號：嘉監義裁字第裁76-Z6B003389號
），聲明異議，本院裁定如下：
    主  文
異議駁回。
    理  由
一、原處分意旨略以：異議人即受處分人甲○○於民國九十七年
    四月三日下午二時二十一分許，駕駛車牌號碼3C—1250號自
    用小客貨車，行經國道三號高速公路南下六十公里處，因有
    「未依標線指示行車」之違規行為，經內政部警政署國道公
    路警察局第六警察隊龍潭分隊員警以其違反道路交通管理處
    罰條例第三十三條第一項第十三款之規定掣單舉發，原處分
    機關乃依道路交通管理處罰條例第三十三條第一項第十三款
    、第六十三條第一項第一款之規定，裁處罰鍰新臺幣（下同
    ）三千元，並記違規點數一點。
二、聲明異議意旨略以：其當日係在隧道前變換車道，變換車道
    之處並無雙白實線，而員警無拍照、錄影或其他科學儀器取
    得證據，顯然無法證明異議人有違規情事，為此聲明異議，
    請准予撤銷原處分云云。
三、按道路交通標誌標線號誌設置規則第一百四十九條第一項第
    一款第七目、第一百六十七條第一項、第二項分別規定；劃
    設於路段中之「雙白實線」係用以分隔同向車道並禁止變換
    車道之道路標線，設於交通特別繁雜且同向具有多車道之橋
    樑、隧道、彎道、坡道、接近交岔路口或其他認為有必要之
    路段，以雙白實線標示之標線為禁止變換車道線，用以禁止
    行車變換車道。次按汽車行駛於高速公路，而不遵使用限制
    、禁止、行車管制及管理事項之管制規則，而有未依標誌、
    標線、號誌指示行車者，處汽車駕駛人新臺幣（下同）三千
    元以上六千元以下罰鍰，並記違規點數一點，道路交通管理
    處罰條例第三十三條第一項第十三款及第六十三條第一項第
    一款亦分別定有明文。
四、經查：
(一)、異議人於九十七年四月三日下午二時二十一分許，駕駛車牌
    號碼3C—1250號自用小客貨車，行經國道三號高速公路南下
    六十公里處，因「未依標線指示行車」之違規行為，適為執
    行勤務之內政部警政署國道公路警察局第六警察隊龍潭分隊
    員警攔停，並以其違反道路交通管理處罰條例第三十三條第
    一項第十三款之規定掣單舉發，異議人因不服舉發事實，並
    於應到案日期前向交通部公路總局嘉義區監理所嘉義市監理
    站（即原處分機關）提出申訴，經原舉發單位內政部警政署
    國道公路警察局第六警察隊函覆認所為舉發依法並無違誤，
    原處分機關即於同年六月四日認異議人有「行駛高速公路未
    依標線指示行車」之違規，裁處罰鍰三千元並記違規點數一
    點等事實，有內政部警政署國道公路警察局公警局交字第Z6
    B003389 號舉發違反道路交通管理事件通知單、交通部公路
    總局嘉義區監理所嘉義市監理站嘉監義裁字第裁76-Z6B0033
    89號裁決書、內政部警政署國道公路警察局第六警察隊九十
    七年五月二十一日公警六交字第0970671015號函各一份附卷
    足稽。
(二)、異議人雖稱於隧道內係按標線行車，並無跨越雙白實線變換
    車道行駛云云。然證人即當時攔檢掣單之內政部警政署國道
    公路警察局第六警察隊龍潭分隊警員乙○○、丙○○於本院
    調查時，均到庭具結證稱，其中證人乙○○證稱：當時我們
    巡邏車開在外側車道，發現異議人在埔頂南下第一個隧道前
    段變換車道，我們很清楚看到他進隧道就變換車道，如果在
    隧道外面我們不會苛求他的違規行為，就是很明確看到他在
    隧道內變換車道，才會攔停，我們警車是開在最外側車道，
    異議人則是從中外車道變換至中內車道，當天視線、角度都
    很好，開單時，異議人說他是在隧道外變換車道，要求我們
    提供照片，證明他有變換車道，我們解釋車上沒有攝影裝備
    ，他就拒簽名，我記得他車子是銀色休旅車等語（見本院卷
    第十四頁至第十八頁、第二十四頁）；證人丙○○結稱：異
    議人是在進入隧道前段變換車道，從中外車道變換到中內車
    道，警車是開在最外線，當時視線中沒有其他車輛變換車道
    ，攔停下來異議人說他是在隧道外變換車道，他就問有無照
    片、攝影，拒簽名，印象中異議人好像是開九人座廂型車等
    語（見本院卷第十九頁至第二十三頁）。是證人乙○○、丙
    ○○對於當天警車行駛車道、異議人在隧道前段，未依標線
    指示跨越雙白實線變換車道、自中外車道變換至中內車道、
    攔停後之說詞等情，證述內容大致相符，就主要違規情節並
    無瑕疵可指，且上開二名證人係經隔離訊問，並經依法具結
    以擔保其證詞之憑信性，輔以警員為維持交通秩序，依法執
    行職務，乃公權力之行使，既與異議人素不相識，並無恩怨
    ，斷無誣指異議人有交通違規之行政裁罰，而自陷偽證罪之
    刑事重罪之可能，足見其證詞應非子虛，應可採信。是異議
    人有在隧道前段未依雙白實線指示行車之違規情節，應堪認
    定。
(三)、至異議人雖以其駕駛之車輛為銀色中華三菱FREECA客貨二用
    車，員警乙○○證稱為銀色休旅車、丙○○證稱為九人座廂
    型車，以及證人證述警車之距離、是全程下雨抑或攔停時始
    下雨等節，員警證述互有矛盾，據此抗辯證人所述不可採云
    云。然依卷附與異議人車輛相近年份之九十一年中華三菱FR
    EECA客貨二用車照片以觀（見本院卷第二十九頁至第三十頁
    ，異議人車輛年份為九十年出廠），其前車外觀確實類似休
    旅車，而自車尾觀看亦可評斷為廂型車、貨車，網路之銷售
    資料與車輛介紹，則以「商旅車」作為該款車型之泛稱，有
    車輛照片與銷售介紹資料在卷可參（見本院卷第二十九頁至
    第三十二頁），是該款車型究應以休旅車、廂型車、貨車作
    為泛稱，實與個人觀看之角度與對於上揭車型泛稱之理解有
    關，尚難以員警乙○○、丙○○分別證稱為休旅車、九人座
    廂型車而認渠等證述不可採。另證人乙○○雖證稱當日距離
    異議人車輛約三十公尺，開單時始下雨等語（見本院卷第十
    六頁），證人丙○○則證稱距離一百公尺至一百五十公尺，
    當天一直有下雨，雨勢不大等語（見本院卷第二十頁至第二
    十一頁），證述情詞稍有未能完全吻合。然本院衡諸證人乙
    ○○、丙○○就異議人在雙白實線之隧道內任意變換車道違
    規之基本事實證述詳盡，而其係依法執行公務，與異議人素
    不相識，亦無恩怨關係，衡情異議人確無違規情事，其應無
    恣意誣攀而使異議人受罰之必要與動機，更無濫行舉發之理
    ，已如前述，是其等證述之信憑性極高；況究竟係距離多遠
    ，於汽車行進中本極難清楚分辨，數月前何時下雨之記憶難
    免模糊，是其等於本院所證乃因訊問當下，就細節部分不免
    記憶模糊，較不嚴謹之概略陳述而已，應無礙於其陳述異議
    人未依雙白實線指示行車，跨越雙白實線變換車道之事實認
    定；加以並無任何執勤警員會於取締違規車輛後，將其等距
    離違規車輛究竟多遠、當日何時下雨等節，鉅細靡遺記載登
    存憑核，則證人乙○○、丙○○憑其等模糊之記憶陳述，因
    此致所供內容有所錯誤或未能全然吻合，衡情實在所難免，
    尚難執此即驟論其等證述為虛偽不可信，而為有利於異議人
    事實之認定。
(四)、再本件交通違規舉發過程雖未錄影或以其他科學儀器採證。
    惟本件並非逕行舉發，而係員警攔停後當場開單舉發，是員
    警執行本件交通勤務，依法並未要求就上開任意跨越雙白實
    線變換車道之違規事項必須錄影或拍照存證，且因此等違規
    情事均發生於一剎那之間，除非恰有錄影設備或得拍攝快速
    移動畫面之照相設備，否則要求值勤警員或舉發機關緊急錄
    影或拍照，並須以此為證，亦未免與執行勤務之實況難合。
    是以因無法及時攝影取證，事實上亦僅能仰賴舉發員警目視
    為之，別無其他舉證之可能，如無其他證據顯示舉發員警就
    違規情事有誤認或故意構陷時，尚難以舉發員警無法提出其
    他證據佐證，即認其所述不可採信，否則該未裝設科學儀器
    之路段，即陷入駕駛人得任意違規狀態，自非妥適。故尚不
    能因警方未提出監視錄影或照片為佐，遽推斷異議人並無不
    依標線指示跨越雙白實線，變換車道之違規事實，異議人執
    此抗辯，自無理由。
五、綜上所述，本件並無任何證據足資證明執勤警員有捏造事實
    、違法取締等情事，其本於維護交通秩序、安全職責所為之
    當場舉發，自應受到合法、正確之推定。異議人並未舉證證
    明其確實並未跨越雙白實線，復查無其他證據足使本院對交
    通警察之舉發產生合理懷疑，是本件異議人確有跨越雙白實
    線未依標線指示行車之違規事實，堪以認定，異議人前揭所
    辯，並不足採。原處分機關據以援引上開規定，裁處罰鍰三
    千元，並記違規點數一點，核無違誤。本件聲明異議為無理
    由，應予駁回。
六、據上論斷，應依道路交通管理處罰條例第八十七條第二項，
    道路交通案件處理辦法第十九條規定，裁定如主文。
中    華    民    國    97    年    7     月    31    日
                  交通法庭法  官  黃琴媛
上列正本證明與原本無異。
如不服本裁定，應於裁定送達後5日內向本院提出抗告狀（應附
繕本）。
中    華    民    國    97    年    7     月    31    日
                          書記官  李彩娥


司法院資訊處製作；財團法人民間司法改革基金會備份。
